臺灣新北地方法院刑事判決
110年度審交易字第1387號
公  訴  人  臺灣新北地方檢察署檢察官
被      告  林甘順


上列被告因過失傷害案件，經檢察官提起公訴（110年度偵字第2
9951號），被告於準備程序中就被訴事實為有罪之陳述，本院裁
定進行簡式審判程序，茲判決如下：
    主  文
林甘順汽車駕駛人，無駕駛執照駕車因而過失傷害人，處拘役肆
拾日，如易科罰金，以新臺幣壹仟元折算壹日。
    事  實
一、林甘順（所涉肇事逃逸部分，另經檢察官為不起訴處分）係
    計程車司機原領有職業小客車駕駛執照，前因酒駕遭吊扣，
    於吊扣期間（即民國110年3月18日起至112年3月17日止）屬
    無駕駛執照之人。竟仍於110年4月2日不詳時間，駕駛車牌
    號碼000-0000號營業用小客車，在新北市板橋區府中捷運站
    搭載蔡心瑜（所涉過失傷害部分，另經檢察官為不起訴處分
    ），欲前往新北市板橋區板橋火車站北二門，於同日14時41
    分許，行經新北市板橋區站前路靠近板橋火車站北二門時，
    本應注意汽車臨時停車時，應依車輛順行方向緊靠路邊右側
    ，但單行道應緊靠路邊停車，且不得併排臨時停車，而依當
    時天候晴、日間自然光線、柏油路面乾燥、無缺陷、無障礙
    物、視距良好，並無不能注意之情事，竟疏未注意欲臨時停
    車處右側業已停放有車輛及後方有來車狀況，而將車輛併排
    右側車輛臨時停車在新北市板橋區站前路上，讓乘客蔡心瑜
    在車道中下車，適李政憲騎乘車牌號碼000-0000號普通重型
    機車自同向後方朝林甘順駕駛之上開營業小客車右側駛至，
    因蔡心瑜突然開啟該車右後車門，致李政憲一時閃避不及，
    撞及該車門而受有左側膝部擦挫傷之傷害。
二、案經李政憲訴由新北市政府警察局板橋分局報告臺灣新北地
    方檢察署檢察官偵查起訴。
    理  由
一、按除被告所犯為死刑、無期徒刑、最輕本刑為3 年以上有期
    徒刑之罪或高等法院管轄第一審案件者外，於第一次審判期
    日前之準備程序進行中，被告先就被訴事實為有罪之陳述時
    ，審判長得告知被告簡式審判程序之旨，並聽取當事人、代
    理人、辯護人及輔佐人之意見後，裁定進行簡式審判程序，
    刑事訴訟法第273 條之1 第1 項定有明文。本件被告所犯係
    死刑、無期徒刑、最輕本刑為3 年以上有期徒刑以外之罪，
    其於準備程序中就被訴事實為有罪之陳述，經本院告知簡式
    審判程序之旨，並聽取公訴人及被告之意見後，認宜進行簡
    式審判程序，爰依上開規定裁定行簡式審判程序。
二、上揭事實，業據被告於偵查、本院準備程序及審理時均坦承
    不諱，核與證人即告訴人李政憲、證人即同案被告蔡心瑜於
    警詢及偵查中之證述情節相符，並有道路交通事故現場圖、
    道路交通事故調查報告表（一）（二）、交通事故照片、新
    北市政府警察局舉發違反道路交通管理事件通知單影本、現
    場監視器畫面及行車紀錄器畫面截圖在卷可稽，被告之自白
    堪予採信。且按汽車臨時停車時，不得併排臨時停車；汽車
    臨時停車時，應依車輛順行方向緊靠道路邊緣，道路交通安
    全規則第111條第1項第5款、第2 項分別定有明文，而依卷
    附道路交通事故調查報告表（一）所示，本案事故發生時，
    天候晴、日間自然光線、柏油路面乾燥、無缺陷、無障礙物
    、視距良好，並無不能注意之情事，被告臨時停車未緊靠道
    路邊緣併排臨時停車，乘客蔡心瑜亦疏未確認後方有無來車
    ，即貿然開啟車門，致告訴人因撞擊車門受有如事實欄所示
    之傷害等情，亦有新北市立聯合醫院乙種診斷書在卷可資佐
    證，被告之過失駕駛行為與告訴人所受傷害結果間，顯有相
    當因果關係，本件事證明確，被告犯行應堪認定。
三、按汽車駕駛人，無駕駛執照駕車、酒醉駕車、吸食毒品或迷
    幻藥駕車、行駛人行道或行經行人穿越道不依規定讓行人優
    先通行，因而致人受傷或死亡，依法應負刑事責任者，加重
    其刑至二分之一，道路交通管理處罰條例第86條第1 項定有
    明文。經查，被告所為如事實欄所示之過失傷害犯行時職業
    小客車駕駛執照因酒駕吊扣，有公路監理電子閘門（證號查
    詢汽車駕駛人）在卷可憑（見偵查卷第71頁），竟仍無照駕
    車上路，因而致告訴人受傷，則其所犯過失傷害罪自應依上
    開規定加重其刑。復按刑法總則之加重，係概括性之規定，
    所有罪名均一體適用；刑法分則之加重，係就犯罪類型變更
    之個別犯罪行為予以加重，成為另一獨立之罪名；道路交通
    管理處罰條例第86條第1 項關於汽車駕駛人，無駕駛執照駕
    車、酒醉駕車、吸食毒品或迷幻藥駕車、行駛人行道或行經
    行人穿越道不依規定讓行人優先通行，因而致人受傷，依法
    應負刑事責任者，加重其刑至二分之一之規定，係就刑法過
    失傷害罪之基本犯罪類型，對於加害人為汽車駕駛人，於從
    事駕駛汽車之特定行為時，或於行駛人行道、行經行人穿越
    道之特定地點，不依規定讓行人優先通行，因而致人受傷之
    特殊行為要件予以加重處罰，已就原犯罪類型變更之個別犯
    罪行為予以加重，而成另一獨立之罪名，自屬刑法分則加重
    之性質（最高法院92年度第1 次刑事庭會議決議、99年度台
    非字第198 號判決意旨參照）。是核被告所為，係犯道路交
    通管理處罰條例第86條第1 項、刑法第284 條前段之汽車駕
    駛人，無駕駛執照駕車，因而犯過失傷害罪，並應依前揭道
    路交通管理處罰條例之規定加重其刑。爰審酌被告之素行、
    智識程度、家庭經濟狀況、過失程度、告訴人所受傷害之情
    形，以及被告願提出新臺幣6萬元和解告訴人不接受致尚未
    與告訴人達成和解等一切情狀，量處如主文所示之刑，並諭
    知易科罰金之折算標準，以資懲儆。
據上論斷，應依刑事訴訟法第273 條之1 第1 項、第299 條第1
項前段，道路交通管理處罰條例第86條第1 項，刑法第284 條前
段、第41條第1 項前段，刑法施行法第1 條之1 第1 項，判決如
主文。
本案經檢察官楊凱真提起公訴，檢察官陳漢章到庭執行職務。
中　　華　　民　　國　　111 　年　　3 　　月　　17　　日
                  刑事第二十四庭  法  官  徐子涵
上列正本證明與原本無異。
如不服本判決，應於判決送達後20日內敘明上訴理由，向本院提
出上訴狀 (應附繕本) ，上訴於臺灣高等法院。其未敘述上訴理
由者，應於上訴期間屆滿後20日內向本院補提理由書「切勿逕送
上級法院」。
                                  書記官　游士霈
中　　華　　民　　國　　111 　年　　3 　　月　　17　　日
附錄本案論罪科刑法條全文：
中華民國刑法第284條
因過失傷害人者，處1 年以下有期徒刑、拘役或10萬元以下罰金
；致重傷者，處3 年以下有期徒刑、拘役或30萬元以下罰金。